臺灣高等法院刑事判決
109年度上訴字第2575號
上  訴  人  
即  被  告  游森宇
上列上訴人因違反毒品危害防制條例案件，不服臺灣新北地方法
院109年度審訴字第294號，中華民國109年3月27日第一審判決（
起訴案號：臺灣新北地方檢察署108年度毒偵字第6194號），提
起上訴，本院判決如下：
    主  文
上訴駁回。
    理  由
一、按依刑事訴訟法第350條、第361條、第362條、第367條規定
    ，不服地方法院之第一審判決而上訴者，須提出上訴書狀並
    應敘明具體理由，此為上訴必備之程式；倘已提出上訴理由
    ，但所提非屬具體理由者，則由第二審法院以上訴不合法律
    上之程式判決駁回。又按「所稱『具體理由』，並不以其書狀
    應引用卷內訴訟資料，具體指摘原審判決不當或違法之事實
    ，亦不以於以新事實或新證據為上訴理由時，應具體記載足
    以影響判決結果之情形為必要。但上訴之目的，既在請求第
    二審法院撤銷或變更第一審之判決，所稱『具體』，當係抽象
    、空泛之反面，若僅泛言原判決認事用法不當、採證違法或
    判決不公、量刑過重等空詞，而無實際論述內容，即無具體
    可言。從而，上開法條規定上訴應敘述具體理由，係指須就
    不服判決之理由為具體之敘述而非空泛之指摘而言。」（最
    高法院106年度第8次刑事庭會議決議意旨參照），亦即所謂
    具體理由，必係依據卷內既有訴訟資料或提出新事證，指摘
    或表明第一審判決有何採證認事、用法或量刑等足以影響判
    決本旨之不當或違法，而構成應予撤銷之具體事由，始克當
    之；倘僅泛言原判決認定事實錯誤、違背法令、量刑過重或
    過輕，而未依上揭意旨指出具體事由，皆難謂係具體理由，
    俾與第二審上訴制度旨在請求第二審法院撤銷、變更第一審
    不當或違法之判決，以實現個案救濟之立法目的相契合，並
    節制濫行上訴（最高法院105年度台上字第1629、1630號判
    決意旨參照）。是以上訴人之上訴書狀或補提之上訴理由書
    ，雖有敘述上訴理由，惟並未具體敘述第一審判決有上述違
    法、不當情形或形式上雖已指出具體事由，然該事由縱使屬
    實，亦不足以認為原判決有何不當或違法者，即與未敘述具
    體理由無異，其所為上訴，即不符合上訴之法定要件。
二、原審以簡式審判程序判決略以：
㈠、上訴人即被告游森宇基於施用第一級毒品海洛因之犯意，於
    民國108年10月15日7時許，在新北市○○區○○路000巷00弄0 
    號住處內，將海洛因置入注射針筒內摻水稀釋，以注射靜脈
    之方式，施用第一級毒品海洛因1次。嗣於同日19時50分許
    ，行經新北市○○區○○街00號前，因形跡可疑為警盤查之際，
    其遂於有偵查權限之警員發覺其前揭犯行前，主動從右邊口
    袋取出第一級毒品海洛因1包（淨重0.0623公克，驗餘淨重0
    .0594公克）交與員警查扣，並坦承其上揭施用毒品犯行，
    且願接受裁判，復經其同意採集尿液送驗後，確呈嗎啡、可
    待因陽性反應。
㈡、上揭犯罪事實，業據被告於警詢、偵查及原審審理時坦承不
    諱，而其於108年10月15日20時50分許經警採集之尿液送台
    灣檢驗科技股份有限公司囑託鑑定結果，確呈嗎啡、可待因
    之陽性反應，有新北市政府警察局受採集尿液檢體人姓名及
    檢體編號對照表及台灣檢驗科技股份有限公司於108年10月2
    9日尿液檢體編號C0000000之濫用藥物檢驗報告各1紙附卷可
    證；另同日為警扣得之白色粉末1包送鑑驗後，確實檢出第
    一級毒品海洛因成分（淨重0.0623公克，驗餘淨重0.0594公
    克）一情，有臺北榮民總醫院108年11月21日北榮毒鑑字第C
    0000000號毒品成分鑑定書1份存卷可參，並有自願受搜索同
    意書、新北市政府警察局三重分局搜索扣押筆錄、扣押物品
    目錄表各1份、查獲現場暨扣案物品照片共2張等存卷可憑，
    且有扣案第一級毒品海洛因1包可資佐證。
㈢、被告所為，係犯毒品危害防制條例第10條第1項之施用第一級
    毒品罪。並依累犯規定加重其刑，再依自首規定減輕其刑，
    且依法先加後減之。
㈣、審酌被告前因施用毒品經觀察、勒戒及徒刑執行完畢之前科
    紀錄，竟無視國家對於杜絕毒品犯罪之禁令，仍再次施用足
    以導致精神障礙、性格異常，甚至造成生命危險之海洛因，
    應認其戒除毒癮之意志不堅，定力不足，惟念其於犯罪後主
    動坦承犯行，態度良好，及其施用毒品僅戕害己身健康，尚
    未對社會造成實質危害，暨其上開素行、國中畢業之智識程
    度、小康之家庭經濟狀況等一切情狀，量處有期徒刑6月，
    如易科罰金，以新臺幣1千元折算1日。又扣案之第一級毒品
    海洛因1包併依法沒收銷燬。
三、被告上訴意旨略以：原審判太重云云。
四、經查：
㈠、按量刑之輕重，係屬為裁判之法院得依職權裁量之事項，苟
    其量刑已以行為人之責任為基礎，並斟酌刑法第57條所列一
    切情狀，在法定刑度內，酌量科刑，如無偏執一端，致明顯
    輕重失衡情形，不得遽指為不當或違法（最高法院72年度台
    上字第6696號判例、99年度台上字第189號、103年度台上字
    第36號判決意旨參照）。又刑罰之量定屬法院自由裁量之職
    權行使，但仍應審酌刑法第57條所列各款事由及一切情狀，
    為酌量輕重之標準，並非漫無限制，在同一犯罪事實與情節
    ，如別無其他加重或減輕之原因，下級法院量定之刑，亦無
    過重或失輕之不當情形，則上級法院對於下級法院之職權行
    使，原則上應予尊重（最高法院85年度台上字第2446號判決
    意旨參照）。
㈡、查原判決已詳敘其所憑證據、認定理由及量刑依據，自形式
    上觀察，並無認定事實錯誤、量刑瑕疵或違背法令之情形，
    核其認事用法，並無違誤，量刑堪稱妥適。被告雖以前詞提
    起上訴，惟原審量刑既以行為人之責任為基礎，就被告之犯
    罪情節及科刑部分之量刑基礎，已於理由欄內具體說明，業
    如前述，原判決既已斟酌刑法第57條各款事由，基於刑罰目
    的性之考量、刑事政策之取向以及行為人刑罰感應力之衡量
    等因素而為刑之量定，並未逾越法定刑度，客觀上並無量刑
    畸重畸輕之裁量權之濫用，而無顯然失出或有失衡平之情事
    。本院審核前開之量刑事由，認為原審對被告所犯之罪所量
    處之刑及定其應執行刑，洵屬妥適，並無顯然失出或有失衡
    平之情事，上訴意旨就原判決所處刑度為爭執，指摘量刑過
    重云云，無實際論述內容，無具體理由，於法不合。
五、綜上所述，被告於上訴狀內雖已敘述上訴理由，惟係針對原
    判決得自由裁量以求個案妥當性之量刑事項再為爭執，並非
    依據卷內既有訴訟資料或提出新事證，指摘或表明第一審判
    決有何採證、認事、用法或量刑等足以影響判決本旨之不當
    或違法，要難謂其上訴書狀已經敘述具體理由。揆諸上開規
    定及說明，本件上訴顯無具體理由而不合法定程式，應予駁
    回，並不經言詞辯論為之。
據上論斷，應依刑事訴訟法第367條前段、第372條，判決如主文
。
中　　華　　民　　國　　109 　年　　7 　　月　　22　　日
     　　　　　　 刑事第十六庭  審判長法　官  葉騰瑞
                                      法　官  莊明彰
                                      法　官  廖紋妤
以上正本證明與原本無異。
如不服本判決，應於收受送達後20日內向本院提出上訴書狀，其
未敘述上訴之理由者並得於提起上訴後20日內向本院補提理由書
（均須按他造當事人之人數附繕本）「切勿逕送上級法院」。
                                      書記官  江珮菱
中　　華　　民　　國　　109 　年　　7 　　月　　23　　日